【裁判字號】    89,交上易,388
【裁判日期】    890807
【裁判案由】    過失傷害
【裁判全文】
臺灣高等法院交通事件判決                  八十九年度交上易字第三八八號
    上  訴  人  臺灣基隆地方法院檢察署檢察官
    上  訴  人
    即  被  告  甲○○
右上訴人因被告過失傷害案件，不服臺灣基隆地方法院八十九年度交易字第三七號，
中華民國八十九年八月七日第一審判決（起訴案號：臺灣基隆地方法院檢察署八十九
年度偵字第二０五號）提起上訴，本院判決如左：
    主  文
上訴駁回。
    事  實
一、甲○○於民國（下同）八十八年九月十九日上午七時三十五分許，騎乘車號ＭＧ
    Ｚ－六四一號重型機車，沿基隆市○○路○段往成功一路方向行駛，本應注意在
    市區道路之行車時速不得超過四十公里，且當時係日間、晴天、路面乾燥、無缺
    陷、無障礙物、視距良好，亦無不能注意之情事，詎甲○○竟疏未注意，貿然以
    時速約五十公里之速度行駛，途經安樂路一段六十五號前，適有乙○○騎乘車號
    ＱＹＮ－四九八號機車自安樂路一段六十五號住處前之紅磚人行道上起步駛入安
    樂路一段路面右轉往成功一路方向行駛，亦疏未注意左側來車並讓行進中之車輛
    優先通行，甲○○見狀剎車閃避不及，因而撞及乙○○所騎乘之機車，乙○○人
    車倒地，受有骨盆骨折之傷害。
二、案經乙○○訴由臺灣基隆地方法院檢察署檢察官偵查起訴。
    理  由
一、訊據被告甲○○矢口否認右揭犯行，辯稱：告訴人乙○○騎車自安樂路一段六十
    五號前之紅磚人行道上起步，繞一個大弧形駛入安樂路一段快車道上右轉往成功
    一路方向行駛，伊見狀剎車並向慢車道閃避，係告訴人自後方撞伊之機車，伊無
    過失云云。惟查，被告於右揭時地騎乘ＭＧＺ－六四一號重型機車不慎撞及告訴
    人乙○○所騎乘之ＱＹＮ－四九八號機車，致告訴人倒地受有骨盆骨折傷害一節
    ，業據告訴人乙○○於偵審中指訴甚詳，並有告訴人所提出之甲種診斷證明書一
    份在卷可稽，復有基隆市警察局交通隊前往車禍現場製作之道路交通事故調查報
    告表一份、照片七張在卷足憑。告訴人雖指稱：伊當時係由安樂路一段六十五號
    前之慢車道右側往前起步直行，非自紅磚人行道上起步駛入安樂路一段右轉往成
    功一路方向行駛云云，然由上開道路交通事故調查報告表之事故現場圖及照片所
    示之現場情況判斷，被告所騎乘之ＭＧＺ－六四一號重型機車刮地痕起於快車道
    與慢車道交界處，足見被告於車禍發生前，確如其所言係沿快車道上駛來，而快
    、慢車道交界處刮地痕所在位置之路旁人行紅磚道上，另有一小斜坡道可供機車
    進出安樂路一段與人行紅磚道，告訴人若如其所言先將機車牽下斜坡道停於慢車
    道右側，直接起步沿慢車道直行，則當時騎在快車道上與之保持相當距離之被告
    怎可能無緣無故剎車並自快車道向右偏駛進入慢車道撞及告訴人？衡情應如被告
    所言告訴人係自紅磚人行道上起步駛入安樂路一段右轉往成功一路方向行駛較為
    可採，又被告於臺灣省基宜區車輛行車事故鑑定委員會開會鑑定時到場陳稱其當
    時之車速約五十公里，有該會之鑑定意見書一份在卷可稽，顯見被告見告訴人騎
    下斜坡道進入安樂路一段路面時，因超速而致剎車閃避不及，並在斜坡道附近之
    快、慢車道交界處撞及告訴人所騎乘之機車，被告雖辯稱係告訴人撞伊之機車後
    方云云，惟由上開資料及被告於原審審理時自繪之現場圖內容研判，被告若已於
    斜坡道附近之快、慢車道交界處閃避過告訴人之機車，告訴人即不可能再繞弧形
    路線自後追撞被告之機車，本件車禍之撞擊點應位於斜坡道附近之快、慢車道交
    界處，被告此項辯解不足採信。
二、按「行車速度，依標誌之規定，無標誌者，應依左列規定：一、在市區道路，時
    速不得超過四十公里‧‧‧」道路交通安全規則第九十三條第一項第一款定有明
    文。被告駕駛機車自應注意道路交通安全規則之規定謹慎行駛，且依當時之情形
    判斷，亦無不能注意之情事，詎被告竟疏未注意而超速行駛，致剎車閃避不及而
    撞及告訴人所騎乘之機車，被告之行為自有過失。雖告訴人於起步之際疏未注意
    左側來車並讓行進中之車輛先行，亦同有過失，惟被告不能因此卸免其過失之責
    ，且告訴人所受之傷害與被告之過失行為間具有相當因果關係，本件事證明確，
    被告犯行洵堪認定。
三、核被告甲○○所為，係犯刑法第二百八十四條第一項前段之過失傷害罪。原審適
    用刑法第二百八十四條第一項前段、第四十一條，罰金罰鍰提高標準條例第一條
    前段、第二條，審酌被告尚無不良素行，有原法院被告全國前案紀錄表在卷可稽
    ，本次因一時疏失致告訴人受有骨盆骨折之傷害，告訴人亦同有過失，雙方過失
    程度各約二分之一，被告肇事後迄今尚未賠償告訴人所受損害及其犯罪後態度等
    一切情狀，量處拘役五十日，及諭知易科罰金之折算標準，經核認事用法均無不
    合，量刑亦屬允當。被告上訴意旨，仍執陳詞，否認犯罪，及公訴人依據告訴人
    之聲請上訴意旨，認原判決量刑過輕，就原審法院適法範圍裁量權之行使為爭執
    ，且原審量處被告拘役之刑期，已審酌被告之各種犯罪情狀，並無明顯失出，上
    訴均無理由，應予駁回。
據上論斷，應依刑事訴訟法第三百六十八條，判決如主文。
本案經檢察官鍾鳳玲到庭執行職務。
中    華    民    國    八十九    年        十一      月      三十      日
                            台灣高等法院交通法庭
                                審判長法  官  吳  啟  民
                                      法  官  施  俊  堯
                                      法  官  蘇  隆  惠
右正本證明與原本無異。
不得上訴。
                                      書記官  周  素  秋
中    華    民    國    八十九    年        十一      月      三十      日
附錄：本案論罪科刑法條全文
刑法第二百八十四條第一項：
因過失傷害人者，處六月以下有期徒刑、拘役或五百元以下罰金，致重傷者，處一年
以下有期徒刑、拘役或五百元以下罰金。


司法院資訊處製作；財團法人民間司法改革基金會備份。
